【裁判字號】    96,簡,851
【裁判日期】    970430
【裁判案由】    虛報進口貨物
【裁判全文】
臺北高等行政法院判決
                                     96年度簡字第00851號
原      告  長喜實業有限公司
代  表  人  甲○○
被      告  財政部基隆關稅局
代  表  人  丘欣（局長）
上列當事人間因虛報進口貨物事件，原告不服財政部中華民國96
年8月30日台財訴字第09600309650號訴願決定，提起行政訴訟。
本院判決如下：
    主  文
原告之訴駁回。
訴訟費用由原告負擔。
    事實及理由
一、原告主張：
    原告於95年8 月2 日向被告報關進口什貨一批，報單號碼AW
    /95/4217/0040 號。系爭貨物於國外裝傳出口時，因出貨人
    疏忽未將內中貨物普洱茶1323公斤陳列於國外發票(INVOICE
     )，以致海關查驗之時發現堆放在貨櫃第1 排普洱茶1323公
    斤被列為未申報品目，本件係純屬國外出貨人之疏忽造成，
    非原告有意未申報或有不實企圖，不然來貨不可能堆放在貨
    櫃前頭第1 排等待海關查驗，請准予按海關緝私條例第37條
    第1 項罰漏稅額2 倍；再者，系爭進口貨物普洱茶係政府准
    許進口品目云云。
    聲明：訴願決定、復查決定及原處分均撤銷。
          訴訟費用由被告負擔。
二、被告辯稱：
    (一)報運貨物進口是否有虛報情事，係以實際來貨與原申報是
      否相符為認定依據，本件進口貨物經查驗結果，實到貨物
      第34項普洱茶計1,323 公斤未報列於報單，涉有虛報貨物
      名稱、數量之行為，洵堪認定。依財政部台財關字第0930
      0577360 號令及行政院依懲治走私條例公告之「管制物品
      項目及其數額」規定：「…丙、管制進口物品：一次私運
      下列物品之一項或數項，其總額由海關照緝獲時之完稅價
      格計算，超過新臺幣10萬元者（外幣按當時辦理外匯銀行
      買進價格折算）或重量超過1 千公斤者。但報運進口第五
      款之物品未虛報貨名或產地者，不屬本項所列之管制進口
      物品：…五、海關進口稅則第1 章至第8 章所列之物品及
      稻米、稻米粉、花生、茶葉、種子（球）。」又財政部台
      財關字第0920073613號函規定意旨，本件原告虛報普洱茶
      貨名且重量超過1 千公斤，核屬行政院依懲治走私條例公
      告之「管制物品項目及其數額」丙項第5 款規定之管制進
      口物品，涉有虛報進口貨物名稱、數量、逃避管制之違法
      行為，被告爰依海關緝私條例第37條第3 項轉據同條例第
      36條第1 、3 項規定論處，核屬於法有據。
    (二)本件原告從事國際貿易，對於貿易標的物之內容，應負注
      意與查明之責任，除在貨物進口裝船前，可親往發貨地查
      看外，亦可於貨物抵埠後依「海關管理進出口貨棧辦法」
      第21條第1 項規定，在未報關前申請看樣查證，再向海關
      據實申報，即可避免違反海關緝私條例之情事發生，原告
      既疏於事先防患又未能據實申報，顯疏於查明，難謂已盡
      注意之義務，則其怠忽注意，致發生虛報貨物名稱、數量
      ，逃避管制之情事，其行為縱非故意，難謂無過失，即應
      受罰。縱原告諉稱係國外供應商之疏忽，亦屬賣方違背契
      約之民事求償問題，尚不得推諉或以不知情之受害者自居
      而冀邀免責等語。
    聲明：原告之訴駁回。
          訴訟費用由原告負擔。
三、按「私運貨物進口、出口或經營私運貨物者，處貨價1 倍至
    3 倍之罰鍰。…。前2 項私運貨物沒入之。…。」；「報運
    貨物進口而有下列情事之一者，得視情節輕重，處以所漏進
    口稅額2 倍至5 倍之罰鍰，或沒入或併沒入其貨物：一、虛
    報所運貨物之名稱、數量或重量。二、虛報所運貨物之品質
    、價值或規格。三、繳驗偽造、變造或不實之發票或憑證。
    四、其他違法行為。報運貨物出口，有前項各款情事之一者
    ，處一百萬元以下之罰鍰，並得沒入其貨物。有前2 項情事
    之一而涉及逃避管制者，依前條第1 項及第3 項論處。…。
    」；「有違反本條例情事者，除依本條例有關規定處罰外，
    仍應追徵其所漏或沖退之稅款。…」，海關緝私條例第36條
    、第37 條及 第44條各定有明文。次按「納稅義務人，有左
    列情形之ㄧ者，除追繳稅款外，按所漏稅額處1 倍至10倍罰
    鍰，並得停止其營業：一、…七、其他有漏稅事實者。」，
    加值型及非加值型營業稅法第51條定有明文。末按「得沒入
    之物，受處罰者或前條物之所有人於受裁處沒入前，予以處
    分、使用或以他法致不能裁處沒入者，得裁處沒入其物之價
    額；其致物之價值減損者，得裁處沒入其物及減損之差額。
    」，行政罰法第23條第1 項定有明文。
四、本件原告於95年8 月21日委由泳源報關有限公司向被告報運
    進口中國大陸產製之雜貨乙批（報單號碼：第AW/95/4217/0
    040 號），經被告查驗結果，實到貨物第34項普洱茶計1,32
    3 公斤漏未申報，且系爭來貨核屬行政院依懲治走私條例公
    告之「管制物品項目及其數額」丙項第5 款規定之管制進口
    物品，原告涉有虛報進口貨物名稱、數量、逃避管制之違法
    行為，原應依據海關緝私條例第37條第3 項規定轉據同條例
    第36條第1 項及第3 項規定，處貨價1 倍之罰鍰，併沒入貨
    物，惟因貨物已先放行，致無法處分沒入，被告乃依據行政
    罰法第23條第1 項規定，加處貨價1 倍之罰鍰，合計對原告
    處貨價2 倍之罰鍰計新台幣（下同）105,718 元，並依海關
    緝私條例第44條規定、加值型及非加值型營業稅法第51條第
    7 款規定，追徵所漏稅款計12,411元（包括進口稅9,303 元
    、營業稅3,108 元）。原告不服，申請復查，未獲變更，提
    起訴願，亦遭駁回，遂向本院提起本件行政訴訟等情，為兩
    造所不爭，且有上開各該原處分、復查決定書及訴願決定書
    等件影本附原處分卷及訴願機關卷可稽。茲依前述兩造主張
    之意旨，就本件爭點敘明判決之理由。
五、原告確有虛報進口貨物名稱、數量、逃避管制之情事：
    (一)經查，進口貨物是否有虛報情事，係以實際來貨與原申報
      是否相符為認定依據，本件進口貨物經被告查驗結果，實
      到貨物第34項普洱茶計1,323 公斤未報列於報單，核與原
      申報不符；又系爭來貨核屬行政院依懲治走私條例公告之
      「管制物品項目及其數額」丙項第5 款規定之管制進口物
      品。則原告涉有虛報進口貨物名稱、數量、逃避管制之事
      實，堪予認定。
    (二)原告雖主張本件係因國外出口裝船疏失所致，不可歸責於
      原告云云。經查，原告係以從事國際貿易為常業，有公司
      資料查詢附本院卷可稽，報運貨物進口自應對交易標的物
      、數量、重量等審慎注意，俾於進口時據實報明，且原告
      亦可依海關管理進出口貨棧辦法第21條第1 項規定，在未
      報關前申請看樣查證，發現實到貨物是否確為約定貨品，
      再向海關驗貨單位主管或其上級主管報備，即可避免違反
      海關緝私條例之結果發生，惟原告未善盡注意義務，致虛
      報進口貨物名稱、數量、逃避管制，縱非故意，亦有過失
      ；且本件縱係因國外出口裝船疏失所致，原告對其使用人
      之過失，依法亦應負責（行政罰法第7 條第1 項，最高行
      政法院91年度判字第1802號判決意旨參照）。原告上開主
      張，核不足採。
六、被告對原告處貨價2倍之罰鍰，並追徵所漏稅款，核無違誤：
    承上所述，本件原告確有虛報進口貨物名稱、數量、逃避管
    制之情事，依法原應按海關緝私條例第37條第3 項規定轉據
    同條例第36條第1 項及第3 項規定，處貨價1 倍之罰鍰，併
    沒入貨物。惟因本件貨物已先放行，致無法處分沒入，被告
    乃依據行政罰法第23條第1 項規定，加處貨價1 倍之罰鍰，
    合計對原告處貨價2 倍之罰鍰計105,718 元，並依海關緝私
    條例第44條規定、加值型及非加值型營業稅法第51條第7 款
    規定，追徵所漏稅款計12,411元（包括進口稅9,303 元、營
    業稅3,108 元），核無違誤。
七、從而，本件被告依據行政罰法第23條第1 項規定，加處貨價
    1 倍之罰鍰，合計對原告處貨價2 倍之罰鍰105,718 元，並
    依海關緝私條例第44條規定、加值型及非加值型營業稅法第
    51條第7 款規定，追徵所漏稅款計12,411元（包括進口稅9,
    303 元、營業稅3,108 元），於法並無違誤。復查及訴願決
    定遞予維持，亦無不合。原告徒執前詞，訴請撤銷，為無理
    由，應予駁回。
據上論結，本件原告之訴為無理由，依行政訴訟法第236 條、第
233 條第1 項、第98條第1 項前段，判決如主文。
中    華    民    國    97    年      4     月   30   日
                    臺北高等行政法院第五庭
                                    法  官 蕭忠仁
上為正本係照原本作成。
本件以訴訟事件所涉及之法律見解具有原則性者為限，始得於本
判決送達後20日內向本院提出上訴狀並表明上訴理由，如已於本
判決宣示後送達前提起上訴者，應於判決送達後20日內補具上訴
理由（均按他造人數附繕本），且經最高行政法院許可後方得上
訴。
中    華    民    國    97    年      4     月   30   日
                                     書記官  蕭純純


司法院資訊處製作；財團法人民間司法改革基金會備份。
